臺灣板橋地方法院刑事判決　　　　　　 96年度簡上字第551號
上　訴　人　丁○○
即　被　告
　　　　　　戊○○
　　　　　　己○○
上列三人共同
選任辯護　人　李美寬律師
上列上訴人即被告因傷害案件，不服本院九十五年度簡字第七二
三五號中華民國九十六年四月三十日第一審判決（原偵查起訴案
號：九十五年度偵字第一九六二七號），提起上訴，本院管轄之
第二審合議庭判決如下：
    主  文
原判決撤銷。
丁○○、戊○○、己○○共同傷害人之身體，各處拘役肆拾日，
如易科罰金，均以（銀元）佰元折算壹日；各減為拘役貳拾日
，如易科罰金，均以（銀元）佰元折算壹日。
    事  實
一、丁○○、戊○○及己○○為兄弟關係（下稱蘇氏兄弟），與
    乙○○、丙○○父子（下稱錢氏父子）因土地相鄰問題互有
    嫌隙，蘇氏兄弟於民國九十四年十一月十一日下午五時許，
    至臺北縣林口鄉○○村○○路二十九號乙○○住處，向錢氏
    父子索討占地損失，乙○○不允，雙方發生口角，蘇氏兄弟
    竟基於傷害他人身體之犯意聯絡，共同徒手毆打乙○○頭部
    ，致乙○○受有頭部損傷並蛛網膜下腔出血之傷害；此時在
    屋外工作之丙○○聽聞吵鬧聲，欲進屋內查看，適遇蘇氏兄
    弟，為維護其父，持鐵條抵抗，亦遭被告等人毆打，致丙○○受有頭皮之開放性傷口之傷害。
二、案經乙○○、丙○○訴由臺灣板橋地方法院檢察署檢察官聲
    請簡易判決處刑。
    理  由
一、訊據被告丁○○、戊○○、己○○矢口否認有上揭傷害之犯
    行，被告丁○○辯稱：伊沒有打告訴人等，伊到場時警察已
    經趕至云云；被告戊○○辯稱：伊係遭受告訴人父子毆打，
    案發日伊到場時，被告等人在挖豬糞，伊要拍照，告訴人乙○○就拿柴刀追伊，告訴人丙○○也拿鐵棍打伊，沒有打告
    訴人等人云云；被告己○○辯稱：告訴人所稱不實，伊係在
    聽聞被告戊○○被打之後才到場，到場時警察已經來了，伊
    沒有看到告訴人受傷之情形，也沒有毆打告訴人等云云。經
    查：
  (一)被告等三人毆打告訴人等人之傷害犯行，業據告訴人等於偵
    查中及本院審理中結證明確，並提出長庚紀念醫院林口分院
    診斷證明書各一紙可稽，所指述遭被告等三人毆打之情節與
    其所受之傷勢相符合，均足採信。
  (二)事後到場之警員阮福明於檢察官偵查中結證稱：「到達現場
    時已經沒有打架，只有吵架，蘇家約有五位男士在場，德（
    丁○○）、棟（戊○○）在場，但己○○則沒有印象。．
    ．當時乙○○躺在地上，說他頭部流血，但是人仍清醒。」
    等語，被告己○○於偵查初詢時供稱：「我當時聽到有人告
    訴我，告訴人父子在挖我們的土地，我就去他家，在他家大
    門口大馬路邊，看到池（乙○○）倒在地上，他媳婦扶著他
    ，榮（丙○○）手上拿鐵棍站在一旁，我兩個弟弟在一旁問
    他為何挖我們私人土地，不久警察就來了。」（見交查卷第
    二十七頁）等語，被告己○○此一供詞，與事後到場之警員
    證詞比對，可證被告三人確係在警員到場前即已在案發現場
    ，故被告己○○、丁○○所辯，係在警員到場後始到現場即
    屬不實。再查，告訴人乙○○、丙○○分別結證稱係，先後
    遭被告等人分別在家裡及住家附近毆打，致受有上揭傷害，
    以證人阮福明之證詞，其到場時確見告訴人乙○○倒在地上
    ，與告訴人乙○○說遭毆打倒地之情節相符合，足見告訴人
    乙○○所證遭被告等人毆打之證詞堪予採信；復查告訴人等
    提出之長庚紀念醫院林口分院診斷證明書，告訴人乙○○之
    到院時間為該日下午九時，告訴人丙○○到院時間為該日下
    午七時許，其時間差有二小時，被告己○○亦供承：「警察
    來後還有跟池（乙○○）講話，問他是否讓救護車送到醫院
    。」等語，告訴人丙○○證稱：伊上救護車時，伊父親不願
    同去。」等語，證人阮福明亦證稱：「我覺得他（乙○○）
    有受傷，乙○○當時確實拒絕救護車載他去醫院。」等語，
    足徵告訴人二人分別受傷後，係告訴人丙○○先行搭乘救護
    車送醫，再來是告訴人乙○○送醫，若告訴人等未曾受傷豈
    有分別送醫救治之理，綜上，告訴人之指證信而有徵，應足
    採信。
  (三)審理時被告等聲請傳訊目擊證人甲○○到庭證稱：伊在場沒
    有看到被告戊○○打告訴人等，而被告丁○○、己○○係事
    後才到場者，當時警察已經來了，故二人沒有毆打告訴人等
    云云。惟查證人與被告丁○○係登山社之社員與會長之關係
    ，於偵查中二次詢問後，檢察官聲請簡易判決處刑間，均未
    提出有此一現場目擊證人，遲至本院審理時始聲請傳訊，所
    證之詞是否有偏袒被告等人之慮亦非無疑，再以證人所證被
    告己○○到場之時間點係在警察來後，已與被告己○○上揭
    供詞不合，再以其證稱：「（問：丙○○打戊○○的時候，
    有沒有看到乙○○？）當時乙○○坐在家門口樹下拿柴刀說
    跟你拼了，就把柴刀射出去然後人就倒在地上了。」云云，
    又與被告戊○○於偵查中供稱：「池（乙○○）拿柴刀要砍
    我，我就跑，他在後面追。」（同上交查卷第二十八頁）等
    語互核不符，被告戊○○偵審中所為供詞，均未提及告訴人
    有射柴刀之事，又在有無追跑間互有矛盾，顯見證人甲○○
    之證詞多有瑕疵之處，所證之詞顯係配合被告等人本院審理
    時之辯詞而為，難認與事實符合，不足採信。
  (四)綜上，本件事證明確，被告等之犯行堪予認定，應依法論科
    。
二、核被告等人所為，均係犯刑法第二百七十七條第一項之傷害
    罪。被告等就本件傷害犯行，有犯意聯絡與行為分擔，應依
    修正前刑法第二十八條規定，論以共同正犯。爰審酌被告等
    人與告訴人等因土地使用發生糾紛，本應理性依循法律途徑
    解決，卻動輒訴諸暴力發洩怨懟，並致人成傷，犯罪之動機
    、目的、手段、犯後態度等一切情狀，分別量處如主文所示
    之刑，並依修正前刑法第四十一條第一項前段之規定（刑法
    修正後之適用準據法標準詳後述），諭知易科罰金之折算標
    準，以資懲儆。又被告等人上開犯罪時間，均在九十六年四
    月二十四日前，合於減刑規定，應依中華民國九十六年罪犯
    減刑條例之規定，各減其刑二分之一，並均諭知易科罰金之
    折算標準。
三、原審以被告等犯行明確，予以論罪科刑，固非無見，惟中華
    民國九十六年罪犯減刑條例業於九十六年七月四日制定公布
    ，自九十六年七月十六日起施行，被告二人涉犯傷害罪之犯
    罪時間係在九十六年四月二十四日前，合於減刑要件，原審
    未及審酌適用，即有未洽。上訴人即被告等仍執前詞置辯，
    指摘原審判決不當，均無可採，惟原審判決既有上開可議之
    處，仍應由本院予以撤銷改判之。
四、查被告行為後，刑法業於九十四年二月二日經總統以華總一
    義字第○九四○○○一四九○一號令修正公布，並於九十五
    年七月一日施行，參酌最高法院九十五年五月二十三日刑事
    庭第八次會議決議，修正後刑法第二條第一項之規定，係規
    範行為後法律變更所生新舊法律比較適用之準據法，於修正
    後刑法施行後，應適用修正後刑法第二條第一項之規定，為
    「從舊從輕」之比較。另於比較時應就罪刑有關之共犯、未
    遂犯、想像競合犯、牽連犯、連續犯、結合犯，以及累犯加
    重、自首減輕暨其他法定加減原因（如身分加減）與加減比
    例等一切情形，綜其全部罪刑之結果而為比較；且就比較之
    結果，須為整體之適用，不能割裂分別適用各該有利於行為
    人之法律，此即法律變更之比較適用所應遵守之「罪刑綜合
    比較原則」及「擇用整體性原則」（參照最高法院二十四年
    上字第四六三四號判例、同院二十七年上字第二六一五號判
    例，及最高法院九十五年第八次刑事庭會議決議）。而被告
    行為後，(一)刑法第二十八條關於成立共同正犯之標準，將原
    來共同正犯之共同「實施」犯罪，改為共同「實行」犯罪，
    剔除完全未參與犯罪相關行為之「實行」的「陰謀共同正犯
    」及「預備共同正犯」，是修正後之共同正犯之可罰性要件
    之範圍業已有限縮。(二)關於罰金刑，刑法分則編各罪所定罰
    金刑之貨幣單位原為銀元，修正前刑法第三十三條第五款規
    定：「罰金：一元（銀元）以上。」，而依罰金罰鍰提高標
    準條例規定，就七十二年六月二十六日前修正之刑法部分條
    文罰金數額提高二至十倍，其後修正者則不提高倍數，並依
    現行法規所定貨幣單位折算新臺幣條例規定，以銀元一元折
    算新臺幣三元；修正後刑法第三十三條第五款規定：「罰金
    ：新臺幣一千元以上，以百元計算之。」，刑法第三十三條
    第五款所定罰金貨幣單位經修正為新臺幣後，刑法分則各罪
    所定罰金刑之貨幣單位亦應配合修正為新臺幣，為使刑法分
    則編各罪所定罰金之最高數額與刑法修正前趨於一致，乃於
    九十五年六月十四日經總統以華總一義字第○九五○○○八
    五一八一號令公布施行增訂刑法施行法第一條之一：「中華
    民國九十四年一月七日刑法修正施行後，刑法分則編所定罰
    金之貨幣單位為新臺幣。九十四年一月七日刑法修正時，刑
    法分則編未修正之條文定有罰金者，自九十四年一月七日刑
    法修正施行後，就其所定數額提高為三十倍。但七十二年六
    月二十六日至九十四年一月七日新增或修正之條文，就其所
    定數額提高為三倍。」，從而，刑法分則編各罪所定罰金刑
    之最高數額，於上開規定修正後並無不同，惟修正後刑法第
    三十三條第五款所定罰金刑最低數額，較之修正前提高，自
    以修正前刑法第三十三條第五款規定有利於被告。因之，經
    綜其共犯、罰金最低刑度之提高等全部罪刑之結果而為比較
    ，以舊刑法有利於被告，應一體適用舊刑法之規定。(三)罰金
    罰鍰提高標準條例第二條業已刪除，刑法第四十一條第一項
    前段關於易科罰金之折算標準已由舊法之銀元一百元、二百
    元、三百元（按修正前第四十一條第一項規定之折算標準係
    得以銀元一元以上銀元三元以下折算一日，並依罰金罰鍰提
    高標準條例第二條規定，就易科罰金折算一日之數額提高為
    一百倍）修正為新臺幣一千元、二千元、三千元，因屬相當
    科刑規範事項之變更（按易科罰金，固兼有執行事項之本質
    ，惟其折算標準為裁判時所應諭知，歷經相當於科刑之程序
    ，故與一般純屬執行之程序有別，宜予視同科刑規範），自
    有就新舊法規定比較之必要，經依修正後刑法第二條第一項
    規定比較新舊法結果，以被告行為時之舊法較為有利於被告
    ，應適用修前之刑法第四十一條第一項為易科罰金之折算標
    準；末按現行刑法施行法第一條之一之立法理由謂：「刑法
    二十四年施行後，為解決國民所得經濟水準已大幅提昇問題
    ，有關罰金與罰鍰倍數之調整及銀元與新臺幣之折算標準，
    訂有『罰金罰鍰提高標準條例』及『現行法規所定貨幣單位
    折算新臺幣條例』，除罰金以一銀元折算三元新臺幣外，並
    將七十二年六月二十六日以前修正之刑法部分條文罰金數額
    提高為十倍；其後修正者則不再提高倍數，亦即刑法分則各
    罪罰金數額視前開情形分別提高為三十倍或三倍。考量新修
    正之刑法施行後，不再適用『現行法規所定貨幣單位折算新
    臺幣條例』，為使罰金數額趨於一致，避免衍生新舊法比較
    適用問題，以緩和實務適用法律之衝擊，於不變動罰金數額
    之前提下，爰為第二項規定。」，是從立法理由知，該條立
    法之目的即在避免比較新舊法之煩瑣，且該條係屬準據法之
    特別規定，無與罰金罰鍰提高標準條例有關規定，再行比較
    新舊法適用之問題（可參呂潮澤著新修正刑法適用問題之探
    討，法官協會雜誌第八卷第一期第一○○頁），本件上開刑
    法第二百七十七條第一項係屬於「九十四年一月七日刑法修
    正時，刑法分則編未修正之條文定有罰金者」，於法律之適
    用自應就新法之法定刑變更為新臺幣，並提高其罰金刑金額
    為三十倍，附此敘明。
據上論斷，應依刑事訴訟法第四百五十五條之一第一項、第三項
、第三百六十九條第一項前段、第三百六十四條、第二百九十九
條第一項前段，刑法第二條第一項前段、第二十八條、第二百七
十七條第一項、修正前刑法第四十一條第一項前段，刑法施行法
第一條之一、九十五年七月一日修正施行前罰金罰鍰提高標準條
例第二條，中華民國九十六年罪犯減刑條例第二條第一項第三款
、第七條，判決如主文。
本案經檢察官馬中人到庭執行職務。
中　　華　　民　　國　　96　　年　　10　　月　　17　　日
               臺灣板橋地方法院刑事第十八庭
                        審判長法  官
               　             法  官
                              法  官
上列正本證明與原本無異。
本件不得上訴。
                                      書記官  楊馥如
中　　華　　民　　國　　96　　年　　9 　　月　　10　　日
附錄本案論罪科刑法條全文：
中華民國刑法第277條
傷害人之身體或健康者，處 3 年以下有期徒刑、拘役或 1 千元以下罰金。
犯前項之罪因而致人於死者，處無期徒刑或 7 年以上有期徒刑；致重傷者
，處 3 年以上 10 年以下有期徒刑。
